【裁判字號】    97,訴,1104
【裁判日期】    970904
【裁判案由】    違反槍砲彈藥刀械管制條例
【裁判全文】
臺灣高雄地方法院刑事判決              97年度訴字第1104號
公  訴  人  臺灣高雄地方法院檢察署檢察官
被      告  甲○○
選任辯護人  黃振銘律師
上列被告因違反槍砲彈藥刀械管制條例案件，經檢察官提起公訴
（97年度偵字第8085號），本院判決如下：
    主  文
甲○○未經許可持有空氣槍，處有期徒刑年貳月，併科罰金新
臺幣拾萬元，罰金如易服勞役，以新臺幣壹仟元折算壹日。
扣案之空氣槍肆支（槍枝管制編號：0000000000、0000000000
、0000000000、0000000000號）均沒收。
    事  實
一、甲○○明知具有殺傷力之空氣槍為槍砲彈藥刀械管制條例所
    規定之管制物品，非經主管機關許可，不得持有之，仍基於
    持有具有殺傷力空氣槍之犯意，於民國90年間起及93年間，
    分別在高雄市○○○路怪怪玩具店（現已無營業）及網路上
    ，陸續購得具有殺傷力之氣體動力式槍枝4 支（槍枝管制編
    號為0000000000、0000000000、0000000000、0000000000
    號，起訴書漏列0000000000號槍枝，業據公訴檢察官於審判
    期日更正），並將之放置於高雄市○○區○○路128 號4 樓
    之住處而持有之。嗣於97年3 月7 日上午11時30分許，在上
    開地點為警持搜索票查獲，並扣得上開空氣槍4 支（起訴書
    誤載為3 支）及不具殺傷力之空氣槍2 支（起訴書誤載為3
    支）。
二、案經臺北市政府警察局移送臺灣高雄地方法院檢察署檢察官
    偵查起訴。
    理  由
壹、證據能力方面：按被告以外之人於審判外之言詞或書面陳述
    ，除法律有規定者外，不得作為證據，刑事訴訟法第159 條
    第1 項定有明文。經查：本件卷附之內政部警政署刑事警察
    局就扣案之空氣槍所為之鑑定書，雖為被告以外之人於審判
    外所為之書面陳述，屬於傳聞證據，然此乃臺灣高雄地方法
    院檢察署檢察官於偵查中，以事先概括囑託之方式，囑託台
    北市政府警察局送請鑑定，而該局依刑事訴訟法第208 條第
    1 項規定，囑託該局鑑定，該局依刑事訴訟法第208 條第1
    項準用同法第206 條第1 項規定所出具之書面鑑定報告，屬
    刑事訴訟法第159 條第1 項「被告以外之人於審判外之言詞
    或書面陳述，除法律有規定者外，不得作為證據」規定所稱
    「法律有規定者」之情形，應有證據能力，而得作為本件認
    定犯罪事實之證據。
貳、實體方面
一、上開犯罪事實業經被告甲○○於本院審理中坦承不諱，復有
    空氣槍4 支扣案可資佐證，而上開扣案之空氣槍經送往內政
    部警政署刑事警察局鑑驗，經該局以性能檢驗法、動能測試
    法鑑定結果，認送鑑槍枝4 支，其中（1） 槍枝管制編號
    0000 000000 ：認係氣體動力式槍枝（槍管口徑5.5mm） ，
    以外接高壓發射動力，經以鉛彈丸測試3 次，其中鉛彈丸（
    直徑5. 5mm、重量0.90g） 最大發射速度為341 公尺/ 秒，
    計算其動能為52焦耳，換算單位面積動能為220 焦耳/ 平方
    公分，（2） 槍枝管制編號0000000000：認係氣體動力式槍
    枝（槍管口徑5. 5mm），以外接高壓發射動力，經以鉛彈丸
    測試3 次，其中鉛彈丸（直徑5.5mm 、重量0.90g） 最大發
    射速度為313 公尺/ 秒，計算其動能為44焦耳，換算單位面
    積動能為180 焦耳/ 平方公分，（3） 槍枝管制編號0000 0
    00000 ：認係氣體動力式槍枝（槍管口徑4.5mm） ，以外接
    高壓發射動力，經以鉛彈丸測試3 次，其中鉛彈丸（直徑4
    .5mm 、 重量0.50g） 最大發射速度為277 公尺/ 秒，計算
    其動能為19焦耳，換算單位面積動能為120 焦耳/ 平方公分
    ，（4） 槍枝管制編號0000000000：認係氣體動力式槍枝，
    以填充氣體為發射動力，經以金屬彈丸測試3 次，其中彈丸
    （直徑6.0mm 、重量0.88g） 最大發射速度為147 公尺/ 秒
    ，計算其動能為9.5 焦耳，換算單位面積動能為33焦耳/ 平
    方公分等情，有內政部警政署刑事警察局97年4 月23日刑鑑
    字第0970037097號槍彈鑑定書1 份附卷足憑，而有關殺傷力
    之認定，依內政部警政署刑事警察局對活豬作射擊測試結果
    ，彈丸單位面積動能達24焦耳/ 平方公分，足以穿入豬隻皮
    肉層；依日本科學警察研究所之研究結果，彈丸單位面積動
    能達20焦耳/ 平方公尺，足以穿入人體皮肉層，依美國軍醫
    總署定義，彈丸撞擊動能達58呎磅（約為78.6焦耳），足以
    使人喪失戰鬥能力等情，亦有上開鑑定書及函文所附說明可
    佐，足認上開空氣槍4 支均具有殺傷力無疑，被告自白核與
    事實相符，堪予採為認定事實之基礎；被告雖另稱上開4 支
    槍枝有3 支係拆開存放，惟其被警方查獲後即組裝完成，業
    據被告坦認無誤，且有相片40張在卷可憑，其既屬於隨時可
    組裝成完整空氣槍之狀態，雖拆開存放，仍不妨礙其持有具
    殺傷力空氣槍之犯行之成立：從而，罪證明確，被告上開未
    經許可持有具殺傷力空氣槍之犯行堪以認定。
二、按槍砲彈藥刀械管制條例於94年1 月26日經總統以華總一義
    字第09400010101 號修正公布，並於同年1 月28日生效，刑
    法則於95年7 月1 日修正施行，惟按未經許可持有具殺傷力
    之槍枝，其持有之繼續，為行為之繼續，而非狀態之繼續，
    亦即一經持有該槍彈，罪即成立，但其犯罪行為之完結須繼
    續至持有行為終了時為止，此有最高法院92年度台非字第91
    號判決意旨可佐參。查被告甲○○雖分別自90、93年間某日
    起即持有上開空氣槍，然其持有行為繼續至上開槍砲彈藥刀
    械管制條例及刑法修正施行後之97年3 月7 日始為警查獲，
    參諸上揭說明，本件被告持有空氣槍部分應無新舊法比較之
    問題，應依修正後之槍砲彈藥刀械管制條例及刑法刑法相關
    規定處斷之，併此敘明。
三、核被告甲○○所為，係犯槍砲彈藥刀械管制條例第8 條第4
    項之未經許可持有空氣槍罪。被告以一持有行為，持有上開
    具有殺傷力之空氣槍4 支，係一行為同時觸犯數罪名，為想
    像競合犯，應從一重論處。審酌被告任意持有具有殺傷力之
    空氣槍，持有之數量達4 支，對社會治安有潛在之危險性，
    惟念及其持有上開空氣槍之動機係供個人玩賞所用，未曾持
    該槍犯罪，尚未造成他人身體、財產等重大之危害，且平日
    素行良好，犯後坦承犯行，態度尚佳等一切情狀，量處如主
    文所示之刑，併科罰金新台幣10萬元，復斟酌被告係教育程
    度、職業、經濟狀況等情，並諭知如易服勞役以新台幣1000
    元折算1 日。上開扣案空氣槍4 支，具殺傷力，係違禁物，
    應依刑法第38條第1 項第1 款之規定宣告沒收；另扣案之不
    具殺傷力空氣槍2 支（槍枝管制編號：0000000000、000000
    0000號），非屬違禁物，爰不宣告沒收。
四、本件辯護人請求依刑法第59條予以被告酌減其刑。惟按刑法
    第59條之酌量減輕其刑，必須犯罪另有特殊之原因與環境等
    等，在客觀上足以引起一般同情，認為即予宣告法定低度刑
    期尤嫌過重者，始有其適用，此有最高法院45年台上字第11
    65號例可供參照。本件被告持有之空氣槍達4 支之多，且殺
    傷力不弱，持有之期間非短，其犯罪難認有何特殊之原因與
    環境，在客觀上足以引起一般同情之情形，爰不依刑法第59
    條之規定予以酌減。
據上論斷，應依刑事訴訟法第299 條第1 項前段，槍砲彈藥刀械
管制條例第8 條第4 項，刑法第11條前段、第55條、第42條第3
項前段、第38條第1 項第1 款，判決如主文。
中    華    民    國    97    年    9     月    4    日
                  刑事第四庭    審判長法  官  陳  箐
                                      法  官  鄭凱文
                                      法  官  林俊寬
以上正本證明與原本無異。
如不服本判決應於收受本判決後10日內向本院提出上訴書狀，並
應敘述具體理由，如未敘述上訴理由者，應於上訴期間屆滿後20
日內補提理由書狀於本院（均須按他造當事人之人數附繕本）「
切勿逕送上級法院」。
中    華    民    國    97    年    9     月    5    日
                                      書記官  林香如
附錄法條：
槍砲彈藥刀械管制條例第8 條
未經許可，製造、販賣或運輸鋼筆槍、瓦斯槍、麻醉槍、獵槍、
空氣槍或第4 條第1 項第1 款所定其他可發射金屬或子彈具有殺
傷力之各式槍砲者，處無期徒刑或5 年以上有期徒刑，併科新臺
幣1 千萬元以下罰金。
未經許可，轉讓、出租或出借前項所列槍枝者，處5 年以上有期
徒刑，併科新臺幣1 千萬元以下罰金。
意圖供自己或他人犯罪之用，而犯前二項之罪者，處無期徒刑或
7 年以上有期徒刑，併科新臺幣1 千萬元以下罰金。
未經許可，持有、寄藏或意圖販賣而陳列第1 項所列槍枝者，處
3 年以上10年以下有期徒刑，併科新臺幣700 萬元以下罰金。
第1 項至第3 項之未遂犯罰之。


司法院資訊處製作；財團法人民間司法改革基金會備份。
